【裁判字號】    99,交聲,65
【裁判日期】    991125
【裁判案由】    違反道路交通管理處罰條例聲明異議
【裁判全文】
臺灣新竹地方法院交通事件裁定        99年度交聲字第65號
原處分機關  交通部公路總局新竹區監理所
異  議  人
即受處分人  詹昇展
上列異議人即受處分人因違反道路交通管理處罰條例案件，對於
交通部公路總局新竹區監理所中華民國99年1月15日竹監自字第
裁50—A00XAM256號違反道路交通管理事件裁決處分聲明異議，
本院裁定如下：
    主  文
原處分撤銷。
詹昇展不罰。
    理  由
一、原處分意旨略以：異議人即受處分人（下稱異議人）詹昇展
    於民國98年12月6日下午8時55分許，駕駛車牌號碼3212-HM
    號自用一般小客貨車，行經臺北市○○路時，有「行駛於道
    路上，汽車駕駛人未依規定方式繫安全帶」之違規行為，經
    臺北市政府警察局交通警察大隊警員以異議人有違反道路交
    通管理處罰條例第31條第1項規定之事實，填製臺北市政府
    警察局北市警交大字第A00XAM256號舉發違反道路交通管理
    事件通知單（下稱舉發通知單）予以舉發，異議人當場拒絕
    簽收前揭舉發通知單，舉發警員於收受通知聯簽章處註明「
    拒簽」。異議人接獲該舉發通知單後，於應到案日前之98年
    12月10日向原處分機關提出陳述表示不服，經原處分機關函
    請原舉發單位調查結果，仍認異議人確有前開違規行為，乃
    依道路交通管理處罰條例第31條第1 項及違反道路交通管理
    事件統一裁罰基準表之規定，於99年1 月15日以交通部公路
    總局新竹區監理所竹監自字第裁50-A00XAM256號裁決書裁處
    異議人罰鍰新臺幣（下同）1,500 元。異議人於99年1 月15
    日收受前揭裁決書後，於同日聲明異議。
二、聲明異議意旨略以：當時警察將伊攔停時，伊確有繫安全帶
    ，警察逕罰伊未繫安全帶而未提出相關證據，爰依法聲明異
    議等語。
三、按受處分人，不服第8 條主管機關所為之處分，得於接到裁
    決書之翌日起20日內，向管轄地方法院聲明異議；又法院認
    為聲明異議有理由者，應以裁定將原處分經聲明異議部分撤
    銷，並自為裁定，道路交通管理處罰條例第87條第1 項、道
    路交通事件處理辦法第19條前段分別定有明文。
    次按犯罪事實應依證據認定，無證據不得認定其犯罪事實；
    又不能證明被告犯罪者，應諭知無罪之判決，刑事訴訟法第
    15 4條第2 項、第301 條第1 項分別定有明文。法院受理交
    通事件，準用刑事訴訟法之規定，道路交通管理處罰條例第
    89 條 前段亦定有明文，且認定不利於被告之事實須依積極
    證據，苟積極證據不足為不利於被告事實之認定時，即應為
    有利於被告之認定（最高法院30年臺上字第816 號判例參照
    ），又參酌最高法院76年臺上字第4986號判例「認定犯罪事
    實所憑之證據，雖不以直接證據為限，間接證據亦包括在內
    ，然而無論直接證據或間接證據，其為訴訟上之證明，須於
    通常一般之人均不致有所懷疑，而得確得其為真實之程度者
    ，始得據為有罪之認定，倘其證明尚末達到此一程度，而有
    合理之懷疑存在而無從使事實審法院得有罪之確信時，即應
    由法院為諭知被告無罪之判決」意旨，於法院審理行為人違
    反道路交通管理處罰條例案件時，當有其適用；故法院於審
    理行為人違反道路交通管理處罰條例案件，為事實之認定時
    ，如就原處分機關所認定之行為人違規之事實仍有合理之訴
    訟上懷疑，而無法百分之百確信行為人確有該當於道路交通
    管理處罰條例各該處罰條文之構成事件事實時，即應依訴訟
    上之待證事實「倘有懷疑，則從被告之利益作解釋」之證據
    法則，作對受處分人有利之認定。
四、原處分機關認異議人有汽車行駛於一般道路上汽車駕駛人未
    繫安全帶之違規，無非係以證人即本件舉發之警員陳劭謙於
    上開路段執行勤務時，親眼目睹違規經過為其主要依據。然
    查：
(一)、異議人於上開時間，駕駛前揭自用小客貨車行經該路段，嗣
    遭警員以其有行駛於道路上，汽車駕駛人未依規定方式繫安
    全帶而舉發一情，為異議人所不爭執，且有臺北市政府警察
    局北市警交大字第A00XAM256 號舉發違反道路交通管理事件
    通知單附卷可參。
(二)、證人即本件舉發員警陳劭謙雖於本院訊問時證稱：異議人違
    規地點是士林夜市附近，因為人潮很多，車流緩慢，我看得
    很清楚當時異議人未繫安全帶，我攔停時異議人沒有停下來
    還加速離開，我是在異議人所駕駛車輛副駕駛座右前方的位
    置，當時我的機車在旁邊，我就騎乘我的機車追趕，追趕時
    我離異議人所駕駛之車輛很近，我追趕異議人約30公尺距離
    後，適異議人當時在停等紅燈，我就請他到路邊，攔停當時
    異議人是有繫安全帶，攔停下來之後異議人仍稱其當時有繫
    安全帶等語（見本院卷第16至17頁）。
    惟本件舉發時間為98年12月6 日，而本院訊問時為99年5 月
    10日，相距已近5 個月，一般而言，人之記憶力會隨時間之
    經過而受影響，有可能印象模糊、遺忘或因其他外在因素導
    致記憶錯誤，例如日復一日從事同性質業務、工作之人，就
    距離一段時間前某次業務、工作之過程或細節之描述，倘無
    發生較為特殊之情況，即有可能記憶不清無法詳述，或即便
    描述細節，該細節之記憶亦有可能遭其他時間工作之記憶混
    淆而並非貼近真實，查本件證人即舉發警員陳劭謙係任職於
    士林交通分隊，擔任警員已有半年之久，業據證人供述在卷
    （見本院卷第15頁、17頁反面），則其既係任職交通分隊，
    應長時間負責交通相關勤務，包含交通違規事件之舉發，是
    以在此5 個月期間，證人應另已執行相當多數之交通勤務、
    違規舉發，對於5 個月之前某一違規案件之細節，是否確係
    證人上開所陳，並真能如證人所述之如此肯定，尚非無疑。
(三)、況證人於30公尺後攔停異議人所駕駛之車輛時，異議人確有
    繫安全帶，並否認前曾有未繫安全帶之情事一節，業據證人
    證述如上，證人既無法於其所述見到異議人有未繫安全帶之
    違規當時立即予以舉發，原舉發單位復未提出任何錄音、錄
    影光碟、監視器畫面或違規照片等證據資料以為佐證，本院
    尚無從憑單一證人之證述，遽爾認定異議人確有前述違規事
    實，本案復查無其他積極證據足以證明受處分人確於前揭時
    間、地點，確有違規之事實，揆諸上開說明，即應為有利異
    議人之認定。從而，原處分機關遽以裁罰，即有未洽，是原
    處分應予撤銷，並為不罰之諭知。
五、綜上所述，本案證據尚有不足，原處分機關遽予裁罰，尚未
    有洽，應認本件異議為有理由，爰撤銷原處分並另為異議人
    不罰之諭知。
據上論斷，應依道路交通管理處罰條例第87條第2項，道路交通
事件處理辦法第19條前段，裁定如主文。
中    華    民    國    99    年    11    月    25    日
                  交通法庭      法  官 林哲瑜
以上正本證明與原本無異。
如不服本裁定，應於裁定送達後5日內向本院提出抗告狀。
中    華    民    國    99    年    11    月    25    日
                                書記官 鍾佩芳

司法院資訊處製作；財團法人民間司法改革基金會備份。
